最高法院刑事判決
111年度台上字第5076號
上  訴  人  張原誠                     

                    

選任辯護人  陳  明律師
上列上訴人因妨害性自主案件，不服臺灣高等法院臺南分院中華
民國111年8月25日第二審判決（111年度侵上訴字第440號，起訴
案號：臺灣臺南地方檢察署109年度偵字第21131、23540號），
提起上訴，本院判決如下：
    主  文
上訴駁回。
    理  由
一、按刑事訴訟法第377條規定，上訴於第三審法院，非以判決
    違背法令為理由，不得為之。是提起第三審上訴，應以原判
    決違背法令為理由，係屬法定要件。如果上訴理由書狀並未
    依據卷內訴訟資料，具體指摘原判決不適用何種法則或如何
    適用不當，或所指摘原判決違法情事，顯與法律規定得為第
    三審上訴理由之違法情形，不相適合時，均應認其上訴為違
    背法律上之程式，予以駁回。
二、本件原判決以第一審判決認定上訴人張原誠有如第一審判決
    事實欄所載犯行，以及所犯罪名，因而維持第一審關於依想
    像競合犯之例，從一重論處上訴人以刑法第222條第2項、第
    1項第3款對身體障礙之人犯強制性交未遂罪，所處之有期徒
    刑4年2月（累犯）部分之判決，駁回上訴人此部分在第二審
    之上訴。原判決已說明第一審判決所為量刑並無違誤之理由
    ，核其所為論斷，俱有卷存證據資料可資覆按，從形式上觀
    察，原判決尚無足以影響其判決結果之違背法令情形存在。
三、上訴意旨略以：
  ㈠依上訴人、告訴人即被害人甲女（代號AC000-A109216，真實
    姓名及年籍詳卷）、證人賴怡安之通聯紀錄，足以證明上訴
    人與告訴人係男女朋友關係，上訴人無被訴犯行。
　㈡原判決認定上訴人成立累犯之前案係侵占罪，與本案罪質不
    相同，不能逕認上訴人對所受懲罰之反應力不佳，且上訴人
    屬未遂，並無特別惡性。原判決依累犯規定對上訴人加重其
    刑，與司法院釋字第775號解釋意旨有違。
　㈢上訴人於原審審理時已與告訴人成立民事和解，雖未遵期給
    付和解金，但告訴人得持和解書聲請強制執行，此與第一審
    量刑時應審酌之事項，已有不同。原判決仍認上訴人無悔悟
    之意，逕予維持第一審之量刑，於法有違。　　
四、惟查:
  ㈠司法院釋字第775號解釋意旨係指明，如不問被告成立累犯之
    前案情節，是否有其特別惡性及對刑罰反應力薄弱等立法理
    由所指因素，即一律加重最低本刑，有違憲法罪刑相當及比
    例原則。惟非前後所犯罪質不同，即不適用累犯規定，亦未
    排除法官於認定被告符合累犯之規定後，仍得就個案行使裁
    量權，檢視是否加重其刑。
    原判決引用第一審判決說明：上訴人於前案受有期徒刑執行
    完畢，5年內再犯本案，上訴人於刑罰執行完畢後，仍為一
    己私欲，任意侵害他人法益，倘加重其法定刑，亦無使上訴
    人所受刑罰超過其所應負擔罪責之情事，已就本案犯罪情節
    ，具體審酌行為人所應負擔之罪責，認依刑法第47條第1項
    規定加重其最低本刑，並無過苛或罪刑不相當之情形者，核
    與司法院釋字第775號解釋意旨無違等旨，依上開說明，並
    無不合。此部分上訴意旨仍執陳詞指摘：原判決依累犯規定
    加重其刑，與司法院釋字第775號解釋意旨有違云云，自非
    適法之第三審上訴理由。
  ㈡刑之量定，屬事實審法院得依職權裁量之事項，倘已以行為
    人之責任為基礎，審酌刑法第57條所列各款事項，並未逾越
    法定範圍或未濫用其職權，即不容任意指為違法。
　　原判決已說明：第一審係審酌上訴人曾有妨害性自主之犯罪
    紀錄，竟對於弱勢、肢體障礙之告訴人再犯同類型犯罪，並
    以長時間拘禁、施以不法腕力為犯罪手段，以及上訴人犯後
    態度不佳等一切情狀，而為量刑之旨。並說明：上訴人於原
    審審理時雖坦認犯罪事實，並與告訴人達成民事和解，願意
    賠償損害，然迄未給付賠償金，足認上訴人並無真心悔悟，
    與第一審量刑時應審酌之一切情狀，並無不同等旨。原判決
    維持第一審之量刑，客觀上未逾越法定刑度，且與罪刑相當
    原則無悖，亦無濫用裁量權限之違法情形，自無違法可言。
    至於上訴意旨指稱：與告訴人係男女朋友關係，無被訴犯行
    云云，並未依據卷內訴訟資料，具體指摘原判決有何違法，
    自與法律規定得為上訴第三審上訴理由之違法情形，不相適
    合。   
五、本件上訴意旨，係置原判決所為明白論斷於不顧，仍持已為
　　原判決詳加指駁之陳詞，對於事實審法院量刑裁量職權之適
　　法行使，徒以自己說詞，任意指為違法，核與法律規定得為
　  上訴第三審理由之違法情形，不相適合。本件上訴為違背法
　　律上之程式，應予駁回。
據上論結，應依刑事訴訟法第395條前段，判決如主文。
中　　華　　民　　國　　111 　年　　11　　月　　17　　日
                  刑事第五庭審判長法　官  李錦樑
                                  法　官  周政達
                                  法　官  錢建榮
                                  法　官  林婷立
                                  法　官  蘇素娥
本件正本證明與原本無異
                                  書記官  杜佳樺
中　　華　　民　　國　　111 　年　　11　　月　　24　　日